臺灣嘉義地方法院刑事裁定　　　　　　　99年度撤緩字第89號
聲　請　人　臺灣嘉義地方法院檢察署檢察官
受　刑　人　江姿賢
上列被告因公共危險等案件，經檢察官聲請撤銷緩刑（99年度執
緩字第225號），本院裁定如下：
    主  文
江姿賢之緩刑宣告撤銷。
    理  由
一、聲請意旨略以：受刑人江姿賢因公共危險等案件，經本院以
    99年度嘉交簡字第888號判決（偵查案號：臺灣嘉義地方法
    院檢察署99年度偵字第6656號，本院99年度交訴字第78號審
    理後，改依簡易判決處刑），判處有期徒刑3月、6月，應執
    行有期徒刑8月，緩刑2年，於民國99年11月4日確定在案。
    受刑人未履行附記事項，向被害人侯淇蓁支付損害賠償新臺
    幣（下同）8萬元（僅支付5千元），情節非微，而有刑法第
    75條之1第1項第4款所定之撤銷緩刑宣告之原因，爰依刑事
    訴訟法第476條規定聲請撤銷等語。
二、按緩刑制度設計之本旨，除可避免執行短期自由刑之流弊外
    ，主要目的係在獎勵初犯、偶發犯或惡性較輕者使其改過遷
    善，如經宣告緩刑後，若有具體事證足認受宣告者並不因此
    有改過遷善之意，即不宜給予緩刑之寬典，乃另有撤銷緩刑
    宣告制度。又受緩刑之宣告而違反刑法第74條第2項第1款至
    第8款所定負擔情節重大者，足認原宣告之緩刑難收其預期
    效果，而有執行刑罰之必要者，得撤銷其宣告，刑法第75條
    之1第1項第4款定有明文。考其立法意旨，係以修正條文第
    74條第2項增列法院於緩刑期間內，得命犯罪行為人於緩刑
    期內應遵守之事項（例如向被害人支付相當數額、向公庫支
    付一定之金額、接受精神、心理輔導、提供義務勞務或其他
    為預防再犯之事項），明定違反該條所定事項情節重大者，
    得撤銷其緩刑宣告，以期週延（參修正說明第2項第3點前段
    ）。該法條採用裁量撤銷主義，賦與法院撤銷與否之權限，
    特於第1項規定實質要件「足認原宣告之緩刑難收其預期效
    果，而有執行刑罰之必要」，供作審認之標準（參上開修正
    說明第3項）。至所謂「情節重大」，係指受判決人顯有履
    行負擔之可能，而隱匿或處分其財產、故意不履行、無正當
    事由拒絕履行或顯有逃匿之虞等情事而言（參上開修正說明
    第2項第3點後段）。據此，上揭「得」撤銷緩刑之情形，法
    官應依職權本於合目的性之裁量，妥適審酌受判決人於緩刑
    期間內違反應遵守事項之情節是否重大，是否已難收其預期
    之效果，而確有執行刑罰之必要，此與刑法第75條第1項所
    定2款情事，有一具備，即毋庸再行審酌其他情狀，應逕予
    撤銷緩刑者不同。
三、經查：
  (一)受刑人江姿賢因公共危險等案件，經本院以99年度嘉交簡字
    第888號判決，判處有期徒刑3月、6月，應執行有期徒刑8月
    ，緩刑2年，緩刑期內並應賠償被害人侯淇蓁8萬元，自99年
    10月起至101年1月止，按月於每月8日前給付5千元至履行完
    畢為止，該判決並於99年11月4日確定在案等情，有臺灣高
    等法院被告前案紀錄表及上開判決書在卷足憑。惟受刑人僅
    於99年10月給付5千元予被害人後，即未再依上開給付方式
    履行支付款項，此經被害人陳明在卷（參99年度執緩字第22
    5號卷99年12月13日訊問筆錄），亦有本院公務電話紀錄表1
    份可證。是受刑人於清償第1期款項後，非僅未能按時依約
    定金額足額給付，就緩期清償乙節亦未取得被害人同意，而
    尚有7萬5千元之款項未為給付。
  (二)又於被害人受有損害情形，法院並課以被告應賠償被害人損
    失之負擔者，係期許被告可透過暫不執行刑罰之恩惠，持續
    工作換取所得以償還被害人損失，倘被害人所受損害大部分
    均未受填補，而被告消極不履行負擔，顯已無法期待被告有
    繼續償還之可能時，仍應認為被告「違反緩刑負擔情節重大
    」，否則被告為獲邀緩刑寬典，只要事先輕率承諾賠償條件
    ，事後又以無力清償為理由，置之不理而消極不履行緩刑之
    負擔，對被害人僅有口惠無實際填補損失，即獲免受執行刑
    罰之利益，豈是事理之平，是於此種情形下仍應予以撤銷被
    告緩刑。查本件受刑人曾任職於饗賓餐旅事業股份有限公司
    （下稱饗賓餐旅公司），於98年度經「饗賓餐旅公司」申報
    薪資所得為12萬餘元，名下並無其他財產等情，此有98年度
    之稅務電子閘門財產所得調件明細表可佐；另被告於97年7
    月1日起係由上開饗賓餐旅公司投保，而於98年3月31日退保
    ，嗣後即無任何勞工保險加保紀錄，亦有勞工保險局99年12
    月28日保承資字第09910563910號函暨勞工保險被保險人投
    保資料表（明細）存卷可稽，縱受刑人於99年10月給付被害
    人第1期賠償金額時，並無任何工作證明，惟斯時尚能依約
    賠償款項，足認受刑人仍有履行負擔之可能。再者，本院為
    前開判決時，認定被告公共危險等犯行明確，給予2年緩刑
    期間之宣告，已有督促受刑人於該時間內持續還款之目的，
    且該案緩刑期間按月支付被害人賠償金額5千元之負擔（共
    計8萬元），係受刑人於該案審理中允諾，是以本院並以斟
    酌受刑人之經濟狀況而於緩刑期間課予按期還款之適當負擔
    ；又本院前於99年12月30日、100年1月31日行調查程序，傳
    喚受刑人到庭，命其向本院陳報說明其繼續還款之情形，惟
    被告並未遵期到庭，而其並未實際住居於嘉義縣水上鄉寬士
    村17鄰崎子頭16號、嘉義市○○路75號11樓16號各址乙節，
    並有本院公務電話紀錄2份（參本院卷第52頁至第53頁）；
    再以受刑人前於99年7月間犯上開公共危險等案後，其所使
    用之門號0000-000-000行動電話，亦於支付前開第1期賠償
    款項後之99年12月9日停止使用一情，亦有遠傳電信股份有
    限公司查詢資料1份可稽（參本院卷第36頁），且受刑人又
    無在監或在押之情形，此有臺灣高等法院被告前案紀錄表、
    臺灣高等法院在監在押全國紀錄表等件可據，足證受刑人並
    無正當事由拒絕履行負擔，而違反前開緩刑條件，且顯已有
    逃匿之情。
  (三)基上，受刑人償還被害人其中5千元後，已達4月餘均未償還
    被害人分文，亦未與被害人聯繫清償事宜，與上開緩刑負擔
    即其與被害人之和解條件相去甚遠，且互參上開客觀情狀所
    示，受刑人顯已無履行負擔之意願，應認受刑人已違反其願
    努力彌補被害人損失之承諾，且無法合理期待其繼續履行，
    則此與本院為前開緩刑宣告時，考量被告亦得工作使被害人
    所受損失獲得適當填補之基礎，已有不同。本院審酌受刑人
    未依約按時履行上開賠償條件，而上開財產上賠償既為法院
    對於受刑人宣告緩刑之重要參考，受刑人竟於給付被害人5
    千元款項後即置之不理，尚未給付其餘多數之金額，現未實
    際住居於上開處所，並已停止使用前開行動電話，被害人無
    從與之聯繫，其漠視賠償之態度，影響被害人權益甚鉅，其
    違反之情節應屬重大，足認原宣告之緩刑難收其預期效果，
    而有執行刑罰之必要，符合刑法第75條之1第1項第4款之規
    定，爰撤銷其緩刑之宣告。
  (四)綜上所述，聲請人聲請撤銷受刑人前揭緩刑之宣告，核與刑
    法第75條之1第1項第4款規定相符，應予准許。
四、依刑事訴訟法第476 條，刑法第75條之1 第1 項第4 款，裁
    定如主文。
中    華    民    國   100    年    2     月    17    日
                  刑事第一庭    法  官  呂美玲
上列正本證明與原本無異。
如不服本裁定，應於裁定送達後5日內向本院提出抗告狀（應附
繕本）。
中    華    民    國   100    年    2     月    17    日
                                書記官  洪敏芳